臺灣高等法院刑事裁定
108年度抗字第2144號
抗  告  人
即  受刑人  陳明鴻



上列抗告人即受刑人因聲請定其應執行刑案件，不服臺灣臺北地
方法院中華民國108年11月20日裁定（108年度聲字第2369號），
提起抗告，本院裁定如下：
    主  文
抗告駁回。                                              
    理  由
一、原裁定以：抗告人即受刑人陳明鴻因犯如原裁定附表所示之
    罪，經本院、原審法院先後判處如該附表所示之刑確定在案
    等情（原聲請書附表編號1、3之「犯罪日期」欄應分別更正
    為「104/04/03」、「104/10/21下午4時6分許為警採尿時回
    溯26小時之某日、時許（不含為警查獲至採尿之公權力拘束
    期間）」，附表編號1之「判決確定日期」欄應更正為「104
    /11/17 」），有如該附表所示判決及本院被告前案紀錄表
    在卷可稽。審核受刑人所犯如該附表所示之罪，均係於該附
    表編號1所示判決確定日前為之，原審法院為犯罪事實最後
    判決之法院，因認檢察官聲請為正當，應予准許。參酌該附
    表各罪宣告刑之總和上限、各刑中最長期等情形，兼衡抗告
    人犯罪之類型、情節、侵害法益之專屬性或同一性、不法與
    罪責程度及對其施以矯正之必要性，本於罪責相當之要求，
    因而就抗告人所犯如上開附表所示各罪所處之刑，定其應執
    行刑為有期徒刑3年6月。經核於法並無不合。
二、抗告意旨詳如附件之刑事抗告狀所載。
三、按裁判確定前犯數罪者，併合處罰之；又數罪併罰有二裁判
    以上，宣告多數有期徒刑者，於各刑中之最長期以上，各刑
    合併之刑期以下，定其應執行之刑期，刑法第51條第5款、
    第53條規定甚明。執行刑之量定，雖係事實審法院自由裁量
    之職權，惟法律上屬於自由裁量事項，尚非概無法律性之拘
    束，在法律上有其外部界限及內部界限，前者為法律之具體
    規定，使法院得以具體選擇為適當裁判，此為自由裁量之外
    部界限。後者則為法院為自由裁量時，應考量法律之目的、
    法律秩序之理念所在，此為自由裁量之內部界限。法院為裁
    判時，二者均不得有所踰越。在數罪併罰而有二裁判以上，
    應定其應執行刑之案件，法院所為刑之酌定，固屬自由裁量
    事項，然對於法律之內、外部界限，仍均應受其拘束。倘其
    所酌定之執行刑，並未違背刑法第51條各款所定之方法或範
    圍（即法律之外部性界限），亦無明顯違背公平、比例原則
    或整體法律秩序之理念（即法律之內部性界限）者，即不得
    任意指為違法或不當（最高法院102 年度台抗字第596 號、
    101年度台抗字第280號裁定意旨參照）。
四、經查： 
  ㈠抗告人因犯如原裁定附表所示違反毒品危害防制條例等4罪，
    經本院、臺灣新北地方法院、原審法院分別判處如該附表所
    示之刑確定在案，此有各該判決及本院被告前案紀錄表附卷
    可參。其中編號1、2所示2罪，曾經原審法院以105年度聲字
    第760號裁定應執行有期徒刑1年8月確定。嗣經臺灣臺北地
    方檢察署檢察官指揮接續執行上開編號1、2原定之應執行刑
    （刑期自民國105年4月6日起至106年12 月5日止）、編號3 
    所示之刑（刑期自106年12月6日起至107年10月5日止）及編
    號4 所示之刑（刑期自107年10月6日起至108年12月5日止）
    ，此亦有各該裁定、判決及本院被告前案紀錄表在卷可查。
    而數罪併罰之定應執行刑，係出於刑罰經濟與責罰相當之考
    量，本含有恤刑性質，故檢察官於108年11月15日（見原審
    卷第5頁之臺灣臺北地方檢察署108年11月15日北檢泰造108
    執聲1960字第OOOOOOOOOO號函上所蓋原審法院收文戳日期）
    聲請就上開已執行完畢之編號1至3所示3罪所處有期徒刑與
    當時尚未執行完畢之編號4所示罪刑（於本件聲請案繫屬原
    審法院之後，始執行完畢）合併定應執行刑，對於抗告人而
    言，仍有實益，法院自應予准許；至已執行完畢之罪刑部分
    ，僅係檢察官指揮執行時應如何予以扣抵之問題，要與定應
    執行刑無涉，法院不能因此即認檢察官之聲請為不合法而予
    以駁回（最高法院105年度台抗字第907號裁定意旨參照）。
    從而原審准檢察官所請，於法尚無不合。
  ㈡原裁定依檢察官之聲請，就上開各罪定應執行刑為有期徒刑3
    年6月，從形式上觀察，乃於各刑中之最長期（即有期徒刑1
    年2月）以上、就原裁定附表編號1、2部分前定之執行刑（
    即有期徒刑1年8月）加計其他裁判宣告之刑（即編號3、4 
    部分）之總和（即有期徒刑3年8月）以下（各刑之合併刑期
    雖達有期徒刑3年10月，然定其應執行刑時，依不利益變更
    禁止原則，不得逾前定之執行刑加計其他裁判宣告之刑之總
    和即有期徒刑3年8月），定其應執行之刑。又抗告人於104
    年間一再施用第一級毒品、第二級毒品，顯然輕忽法律，未
    深切悔改，自不宜給予過度刑罰優惠，原審在上開範圍內，
    對抗告人所犯上開各罪再予適當之刑罰折扣，而裁定應執行
    有期徒刑3年6月，並未逾越刑法第51條第5款所定法律之外
    部性界限，其定應執行刑之裁量權行使，亦未逾越法律授予
    裁量權之目的，尚無顯然濫用裁量權而違反公平原則、比例
    原則之情形，亦不悖於法律秩序之理念，自符合法規範之目
    的，而無違反內部性界限之可言，尚難遽指為違法或不當。
  ㈢刑法刪除連續犯規定之立法意旨，係基於連續犯原為數罪之
    本質及刑罰公平原則之考量，以其修正既難以週延，爰予刪
    除（參照其立法理由二）。至連續犯之規定刪除後，對於部
    分習慣犯，例如竊盜、吸毒等犯罪，在實務運用上，固可參
    考德、日等國之經驗，委由學界及實務以補充解釋之方式，
    發展接續犯之概念，對於合乎「接續犯」或「包括的一罪」
    之情形，認為構成單一之犯罪，避免因適用數罪併罰而使刑
    罰過重產生不合理之現象（參照其立法理由四）；然此僅在
    限縮適用數罪併罰之範圍，並非指對於適用數罪併罰規定者
    ，應從輕酌定其應執行刑。是不得因連續犯之刪除，即認犯
    數輕罪者，應從輕定其應執行之刑。又個案情節不一，尚難
    比附援引。而執行刑之酌定，尤無必須一定比例、折數衡定
    之理；是無從引用他案酌定應執行刑之比例，作為本案酌定
    之刑是否適法之判斷基準（最高法院106年度台抗字第114號
    裁定意旨參照）。況原裁定抗告人應執行之刑（3年6月，即
    42個月），約為抗告人所犯各罪「原宣告刑加總刑度」（3
    年10月，即46個月）之91%（計算式：42÷46≒0.91，四捨五
    入），顯已考量抗告人所犯各罪反應出之人格特性，並權衡
    審酌其行為責任與整體刑法目的及相關刑事政策等因素，而
    未逾越法律外部界限及內部界限，核屬法院裁量職權之適法
    行使。至抗告意旨所指其他個案，與本案情節有別，尚難比
    附援引。抗告人另指其於107年間即多次向檢察官聲請數罪
    併罰，原審遲至約1年6月之後始為裁定，使其執行利益蒙受
    極大損害云云。然檢察官於108年11月15日向原審聲請定執
    行刑後，原審旋於同年月20日裁定，核無抗告意旨所稱裁定
    遲延之情事。至抗告意旨所稱「臺北地檢106年執更字第433
    號有期徒刑1年5月、108年執字第80號有期徒刑1年6月」部
    分，既未經檢察官聲請與上開附表所示4罪刑合併定應執行
    刑，當非法院所能審究，況此部分犯罪時間均在上開附表編
    號1所示判決確定日（即104年11月17日）之後，自亦無從與
    上開附表所示罪刑合併定應執行刑。
  ㈣綜上所述，抗告意旨無非係對原審定執行刑裁量權之適法行
    使，徒憑己見，任意指摘，並不足採，其抗告為無理由，應
    予駁回。
據上論斷，應依刑事訴訟法第412條，裁定如主文。 
中    華    民    國   109    年    1     月    30    日
                  刑事第十六庭  審判長法  官  葉騰瑞
                                      法  官  莊明彰
                                      法  官  陳芃宇
以上正本證明與原本無異。
如不服本裁定，應於收受送達後五日內向本院提出抗告狀。
                                      書記官  李佳芬
中    華    民    國    109   年    2     月    3     日